臺灣高等法院刑事判決
109年度交上易字第380號
上  訴  人  
即  被  告  孫懋遠


上列上訴人即被告因過失傷害案件，不服臺灣宜蘭地方法院109
年度交易字第143號，中華民國109年7月31日第一審判決（起訴
案號：臺灣宜蘭地方檢察署109年度調偵字第86號），提起上訴
，本院判決如下：
    主  文
上訴駁回。
孫懋遠緩刑貳年。
    事  實
一、孫懋遠於民國108年5月13日晚間11時10分許，騎乘車牌號碼
    000-000號普通重型機車，搭載邱銘束（邱銘束告訴傅佳慧
    涉嫌過失傷害罪嫌部分，業據撤回告訴，經檢察官另為不起
    訴處分）沿宜蘭縣羅東鎮公正街由東往西方向行駛，行經該
    路段與天津路交岔路口時，本應注意行經無號誌岔路口，車
    道上劃有倒三角形讓路線標，支道車應注意停讓右方幹道車
    先行，依當時為天候晴、夜間有照明、柏油道路無缺陷或障
    礙、視距良好等情狀，並無不能注意之情事，竟疏未注意即
    貿然前行，適有傅佳慧騎乘車牌號碼000-000號普通重型機
    車，沿宜蘭縣羅東鎮天津路由南往北方向行駛，本應注意夜
    間行車時，應開啟車前大燈，且行經無號誌岔路口時，應注
    意車前狀況，減速慢行，作隨時停車之準備，竟疏未開啟車
    前大燈且未減速慢行，行經前揭路口時亦貿然前行，兩車均
    煞避不及而碰撞倒地，孫佳慧因而受有右側鎖骨骨折、右肩
    擦傷、右側第11肋骨骨折等傷害，孫懋遠亦受有左膝、雙手
    腕、左大腿挫傷等傷害（傅佳慧所犯過失傷害犯行，業經原
    審判處拘役40日確定）。
二、案經傅佳慧訴由宜蘭縣政府警察局羅東分局報告臺灣宜蘭地
    方檢察署檢察官偵查起訴。
    理  由
壹、程序部分
一、按被告以外之人（包括證人、鑑定人、告訴人、被害人及共
    同被告等）於審判外之陳述雖不符刑事訴訟法第159 條之1
    至之4等4條之規定，而經當事人於審判程序同意作為證據，
    法院審酌該言詞陳述或書面陳述作成時之情況，認為適當者
    ，亦得為證據（第1項）。經查，本院以下所引用被告以外
    之人於審判外之陳述，檢察官及被告於本院審理中，均表示
    對證據能力無意見，且於言詞辯論終結前，亦未主張有刑事
    訴訟法第159條第1項不得為證據之情形（本院卷第48-50頁
    ），本院審酌各該證據資料製作時之情況，亦無違法不當或
    證明力明顯過低之瑕疵，以之作為證據應屬適當，依刑事訴
    訟法第159條之5規定，認均具證據能力。
二、本判決所引用之非供述證據部分，與本案均有關聯性，亦無
    證據證明係實施刑事訴訟程序之公務員以不法方式所取得，
    或有刑事訴訟法第159條之4顯有不可信之情況與不得作為證
    據之情形，且經本院於審理期日依法進行證據之調查、辯論
    ，依刑事訴訟法第158條之4之反面解釋，應有證據能力。
貳、實體部分
一、得心證之理由　　
　㈠上揭事實，業據被告孫懋遠於偵查、原審及本院審理中坦承
    不諱，經核與證人即告訴人傅佳慧於警詢、偵查及原審審理
    中、證人邱銘束於警詢、偵查中之證述相符（宜蘭縣政府警
    察局羅東分局警羅偵字第1080027175號卷〈下稱警卷〉第8-15
    頁、第16-17頁、108年度偵字第6854號卷〈下稱偵卷〉第9-10
    頁、原審卷第43頁），且有醫療財團法人羅許基金會羅東博
    愛醫院診斷證明書、道路交通事故現場圖、道路交通事故調
    查表（一）、（二）各1份、現場暨車損照片24張、監視錄
    影翻拍畫面4張附卷可憑（警卷第19頁、第20-33頁、第34-3
    6頁），並經臺灣宜蘭地方檢察署檢察官於109年1月14日勘
    驗監視器錄影光碟屬實，並製有勘驗筆錄1份在卷可憑（偵
    卷第10頁），堪信為真實。
  ㈡且按汽車行駛至交岔路口，其行進、轉彎，應依下列規定：
    二、行至無號誌或號誌故障而無交通指揮人員指揮之交岔路
    口，支線道車應暫停讓幹線道車先行。未設標誌、標線或號
    誌劃分幹、支線道者，少線道車應暫停讓多線道車先行；車
    道數相同時，轉彎車應暫停讓直行車先行；同為直行車或轉
    彎車者，左方車應暫停讓右方車先行。但在交通壅塞時，應
    於停止線前暫停與他方雙向車輛互為禮讓，交互輪流行駛，
    道路交通安全規則第102條第1項第2款定有明文。經查，被
    告係合法考領有普通重型機車駕駛執照之人，對於上開行車
    規範應知之甚詳。本件交通事故發生時，係天候晴、夜間有
    照明、柏油道路無障礙或無缺陷、視距良好之情況，此有道
    路交通事故調查報告表(一)1份在卷可憑（警卷第35頁），
    客觀上並無不能注意之情事，被告竟疏未注意行經無號誌岔
    路口，車道上劃有倒三角形讓路線標示，支道車應停讓左方
    幹道車先行，貿然前行，因而肇致本件交通事故，被告駕車
    顯有過失，此由本件事故經送交通部公路總局臺北區監理所
    基宜區車禍行車事故鑑定會鑑定雙方過失情形，亦同此認定
    ，益徵明確，此有該會鑑定意見書1份附卷可稽（偵卷第13-
    14頁）。又告訴人確實因本件事故，受有右側鎖骨骨折、右
    肩擦傷、右側第11肋骨骨折等傷害，此有上開診斷證明書可
    佐，被告駕車過失行為與告訴人所受之傷害結果間，具有相
    當因果關係，自堪認定。
　㈢綜上，被告前開任意性自白核與事實相符，堪以採信。本案
    事證明確，被告犯行堪以認定，應予依法論科。 　　
二、論罪
　㈠按行為後法律有變更者，適用行為時之法律。但行為後之法
    律有利於行為人者，適用最有利於行為人之法律，刑法第2
    條第1項定有明文。查被告行為後，刑法第284條於108年5月
    29日修正公布，於108年5月31日施行。修正前刑法第284條
    原規定：「因過失傷害人者，處6月以下有期徒刑、拘役或5
    百元以下罰金；致重傷者，處1年以下有期徒刑、拘役或5百
    元以下罰金。從事業務之人，因業務上之過失傷害人者，處
    1年以下有期徒刑、拘役或1千元以下罰金；致重傷者，處3
    年以下有期徒刑、拘役或2千元以下罰金。」；修正後刑法
    第284條則規定：「因過失傷害人者，處1年以下有期徒刑、
    拘役或10萬元以下罰金；致重傷者，處3年以下有期徒刑、
    拘役或30萬元以下罰金。」。新法係刪除原條文第2項關於
    從事業務之人之加重規定，不再區別業務與否，且提高刑度
    ，經比較新舊法結果，修正後刑法第284條規定並未較有利
    於被告，自應適用修正前刑法第284條第1項規定。
 ㈡核被告所為，係犯修正前刑法第284條第1項前段之過失傷害罪
   。
 ㈢被告肇事後，於有偵查犯罪權限之公務員知悉肇事人姓名前，
   即向據報前往現場處理之警員當場承認其為肇事人一節，有
   道路交通事故肇事人自首情形紀錄表1份在卷可佐（警卷第39
   頁），被告對於未發覺之犯罪自首而接受裁判，符合自首要
   件，爰依刑法第62條前段之規定，減輕其刑。
參、駁回被告上訴及諭知緩刑部分
一、原審經詳細調查及審理後，為相同之認定，並審酌被告過失
    駕車而肇事，致告訴人受有上揭傷勢，身心所受傷害非輕，
    且被告為支道車未注意停讓左方幹道車先行，因而肇致本件
    交通事故之過失情節，念及被告犯後坦承犯行，態度尚可，
    併參酌其素行尚佳，為高工畢業，從事過台北亞都飯店房務
    部經理，退休、家庭經濟小康之生活狀況，惜因雙方洽談和
    解條件金額有差距，致無法達成和解，此有原審準備程序筆
    錄在卷可參（原審卷第31頁）等一切情狀，量處拘役40日，
    並諭知易科罰金之折算標準。經核原審上開認事用法，均無
    違誤，量刑亦稱允恰。
二、被告上訴意旨略以：原審量刑過重，被告業與告訴人達成和
    解，請求從輕量刑等語。惟按量刑之輕重，係屬為裁判之法
    院得依職權裁量之事項，苟其量刑已以行為人之責任為基礎
    ，並斟酌刑法第57條所列一切情狀，在法定刑度內，酌量科
    刑，如無偏執一端，致明顯輕重失衡情形，不得遽指為不當
    或違法（最高法院72年度台上字第6696號判例、99年度台上
    字第189號判決意旨參照）。又刑罰之量定屬法院自由裁量
    之職權行使，但仍應審酌刑法第57條所列各款事由及一切情
    狀，為酌量輕重之標準，並非漫無限制，在同一犯罪事實與
    情節，如別無其他加重或減輕之原因，下級法院量定之刑，
    亦無過重或失輕之不當情形，則上級法院對於下級法院之職
    權行使，原則上應予尊重（最高法院85年度台上字第2446號
    判決意旨參照）。查原審判決關於科刑部分，已於理由內說
    明其審酌之量刑事由，復已以行為人之責任為基礎，斟酌刑
    法第57條所列一切情狀，並未逾越法定刑度，亦無裁量濫用
    之情形，所量之刑亦屬允當，並無應構成撤銷之事由。被告
    上訴指摘原審量刑過重，難認有理由，應予駁回。
三、末查被告前未曾因故意犯罪而受有期徒刑以上刑之宣告，有
    本院被告前案紀錄表1紙在卷可稽，被告因一時駕車疏失，
    致罹刑典，惟自偵查至審理中始終坦承犯行，顯已知所錯誤
    ，且被告業於109年9月10日與告訴人達成和解，此有和解書
    1份在卷可按（本院卷第25頁），被告亦向告訴人承諾倘受
    緩刑宣告，將代告訴人繳納其本案所犯過失傷害罪所處拘役
    易科罰金金額之半數，此經被告於本院審理中陳明在卷（本
    院卷第52頁），因認被告經此偵、審程序及刑之宣告後，應
    知警惕而無再犯之虞，原審所宣告之刑以暫不執行為當，爰
    依刑法第74條第1項第1款之規定諭知緩刑2年，以啟自新。
    　　　　
據上論斷，應依刑事訴訟法第368條、刑法第74條第1項第1款，
判決如主文。
本案經檢察官梁光宗提起公訴，檢察官李叔芬到庭執行職務。
中　　華　　民　　國　　109 　年　　12　　月　　17　　日
                  刑事第九庭    審判長法　官  潘翠雪
                                      法　官  曾德水
                                      法　官  俞秀美
以上正本證明與原本無異。
不得上訴。
                                      書記官  謝崴瀚
中　　華　　民　　國　　109 　年　　12　　月　　17　　日